臺灣高等法院刑事判決　　　　　　　　　　　　　　九十年度交上易字第四七號
　　上　訴　人
　　即　被　告　甲○○
右上訴人因過失傷害案件，不服臺灣板橋地方法院九十年度交易字第三六七號，中華
民國九十年十月十七日第一審判決（起訴案號：臺灣板橋地方法院檢察署九十年度偵
字第二九○七號）提起上訴，本院判決如左：
    主  文
上訴駁回。
    事  實
一、甲○○於民國（下同）八十九年十月三十日晚上九時三十五分許，駕駛車牌號碼
    ＫＷ─八○八一號自小客車，沿台北縣新莊市○○路由貴子路往中正路方向行駛
    ，於同日晚間九時四十分許，行經台北縣新莊市○○路五十六號之三前之對面道
    路，因發現對向車道路邊有停車位，乃先將所駕駛自小客車順原車道先靠右側停
    車，而欲跨越該路段之行車分向線（黃色分隔虛線）向左迴車至對向車道時，原
    應注意汽車迴車前，應暫停並顯示左轉燈光或手勢，看清無來往車輛，並注意行
    人通過，始得迴轉之規定；而依當時情形，又無不能注意之情形，竟疏未注意及
    此，即貿然駕車向左迴轉行駛，又僅專注於對向車道之來車；適有乙○○所騎乘
    牌照ＲＪＤ─七○六號輕型機車沿同向車道由其後方駛來，欲自ＫＷ─八○八一
    號自小客車左側超越，見狀閃避不及，所騎乘機車右前側與ＫＷ─八○八一號自
    小客車左前方保險桿處發生擦撞，因之人車翻覆倒地並滑至對向車道，致乙○○
    受有第一腰椎骨折之傷害。
二、案經被害人乙○○訴由臺灣板橋地方法院檢察署檢察官偵查起訴。
    理  由
一、訊據被告甲○○固坦承其於前揭時間、地點駕駛牌照ＫＷ─八○八一號自小客車
    ，迴車時與告訴人乙○○所騎乘牌照ＲＪＤ─七○六號之輕型機車發生擦撞而肇
    事，使告訴人乙○○受有上開傷害等情，但矢口否認有何過失傷害犯行，辯稱：
    伊迴轉時，已注意到後面的來車，由左邊的後視鏡查看後方約一百公尺內並無來
    車，當車頭接近中心線時，遂停下來，看對面沒有來車，剛起步繼續迴轉時乙○
    ○所騎機車就撞到伊車的左前車角，伊已經盡到迴轉要注意之事項，並無過失云
    云。惟：
  (一)按道路交通事故有人傷亡者，肇事駕駛人應迅對傷者予以救護，並保持現場，儘
    速報告就近警察機關，道路交通事故處理辦法第四條第一款另有明文。被告駕駛
    汽車肇事致告訴人受有傷害，自應依此規定處理；乃被告竟違反此項規定，逕以
    救護為由即駕車離去，並未報警處理或保持現場，是以本案並無警方至現場處理
    之任何資料可得參酌，先予敘明。
  (二)前揭事實，業據告訴人乙○○於迭次偵、審中指述甚詳（見偵查卷第三頁反面、
    第十一頁，原審卷第十九頁）；並有告訴人、被告分別提出之事故現場圖各一份
    ，及被告事後拍攝之現場照片九幀在卷可稽（見卷第二十二頁、第三十二頁，偵
    查卷末未編頁照片）。而告訴人乙○○因本件車禍而受有第一腰椎骨折之傷害，
    亦有長庚紀念醫院出具之診斷證明書二紙附卷可證（見偵查第五頁、第六頁）。
  (三)本案肇事地點台北縣新莊市○○路五十六號之三前，為劃有行車分向線（黃色分
    隔虛線）之雙向二車道，而兩車之碰撞地點係在原車道內並未越過該路段中心線
    之處；而各該汽、機車之擦撞位置，係在被告甲○○所駕上開自小客車之左前方
    保險桿處與告訴人乙○○騎乘機車之右前側處等情，業據被告、告訴人於偵審中
    供陳一致，並有前揭告訴人、被告分別提出之事故現場圖、現場照片及被告所駕
    駛之自小客車照片在卷可參，則被告所駕車輛起駛迴轉向左偏斜於原車道而在車
    頭往該路段之尚未越過中心線，即肇生本件車禍，應無庸置疑。
  (四)被告雖辯稱：伊迴轉時，已注意到後面的來車，由左邊的後視鏡查看後方約一百
    公尺內並無來車云云。證人雍璧嘉亦供證：當天我們車子超過停車位準備迴轉，
    當時被告的頭有轉動注意是否有來車，我們剛迴轉即發生車禍等語（見偵查卷第
    二十七頁）。然查，本案肇事地點為直線道路，視野寬廣，直視能見距離可達兩
    百公尺以上，有被告所提現場照片附卷可稽。再查，縱認被告所指當時告訴人之
    機車時速達五、六十公里乙節（見偵查卷第十五頁），果為真實。以被告所指告
    訴人之機車時速換算，告訴人騎乘之機車每秒鐘之行進距離約有十六公尺；行進
    一百公尺約須六至七秒鐘，行進二百公尺約須十二至十四秒鐘；茍若被告駕車迴
    轉前確實有注意後方並無來車，自無可能甫行迴車即遭被告騎乘之機車撞及之理
    。參以，被告被告在原法院審理中亦供陳：（問：你既然說有看到後方一百公尺
    內都沒有車輛，為何告訴人的車會突然出現在你左前角？），我懷疑我注意力已
    集中在對向車道云云（見原審卷第二十頁）；足見被告在迴車起步前十二至十四
    秒鐘內，並未有確實注意後方並無來車，即貿然起步行駛無疑。被告此部分所辯
    及證人雍璧嘉所為供證，顯非事實，自不足採。
  (五)按汽車迴車前，應暫停並顯示左轉燈光或手勢，看清無來往車輛，並注意行人通
    過，始得迴轉，道路交通安規則第一百零六條第五款定有明文。本案依被告所提
    出之現場圖，肇事地點之新莊市○○路○路寬僅有六點五公尺（見偵查卷第二十
    二頁）；再依被告提出其所駕自小客車之基本數據，其車長四點二三公尺、車寬
    一點六六公尺、最小迴轉「半徑」五點一九公尺觀之，被告所駕駛之ＫＷ─八○
    八一號自小客車並無可能在該路段一次迴轉即順利迴車；在此並非寬敞路段迴車
    ，更應注意審慎注意「看清無來往車輛，並注意行人通過，始得迴轉」；而依車
    禍當時天候雖為雨天，惟雨勢輕微、無障礙物，視距良好，尚又無不能注意之情
    形，業經被告、告訴人於偵訊中供明在卷（見偵查卷第十一頁反面、第十二頁）
    。乃被告竟疏未注意及此，即貿然駕車向左迴車行駛，使告訴人騎乘之ＲＪＤ─
    七○六號機車見狀閃避不及，所騎乘之機車右前側與ＫＷ─八○八一號自小客車
    左前方保險桿處發生擦撞，因之人車翻覆倒地，致受有第一腰椎骨折之傷害。則
    被告就本件事故之發生應負過失責任已甚為明確；且告訴人所受傷害與被告之過
    失行為間有相當因果關係，應可認定。本件車禍肇事原因經送請台灣省台北縣區
    車輛行車事故鑑定委員會鑑定結果同此認定，亦有該委員會九十年五月十八日北
    鑑字第九○一二八八號函及所附鑑定意見書一份附卷足稽（見偵查卷末未編頁鑑
    定書）。
  (六)臺灣省車輛行車事故覆議鑑定委員會九十年九月十三日府覆議字第九０一七四四
    號函雖以：兩車於道路確實撞及位置不明，故本會無法覆議云云（見原審卷第三
    十三頁）。然本案之所以無警方至現場處理之資料可得參酌，實係因被告肇事後
    違反道路交通事故處理辦法第四條第一款之規定，並未報警處理或保持現場所致
    乙節，已如前第一項所述。因之，臺灣省車輛行車事故覆議鑑定委員會府覆議字
    第九０一七四四號函以：兩車於道路確實撞及位置不明，故本會無法覆議云云，
    並不足為被告有利之認定。
  (七)綜上各節所述，被告前開所辯伊迴轉時已盡注意義務乙節，顯係事後卸責之詞，
    不足採信。本件事證明確，被告過失傷害之犯行足堪認定。
二、核被告甲○○所為，係犯刑法第二百八十四條第一項前段之過失傷害罪。又，被
    告行為後原刑法第四十一條，已於九十年一月四日經修正為刑法第四十一條第一
    項，並於同年月十日經總統公布施行，因事關執行事項，依刑法第二條第一項前
    段之規定，應逕適用修正後之刑法第四十一條第一項，以為諭知易科罰金之折算
    標準。
三、原審基此適用刑法第二條第一項前段、第二百八十四條第一項前段、第四十一條
    第一項，罰金罰鍰提高標準條例第一條前段、第二條之規定，並審酌被告之過失
    程度、告訴人乙○○因此所受之傷害，被告肇事後立即送告訴人就醫並付負擔其
    醫藥費、住院費，及其關心問候告訴人之態度，且被告於肇事後迄今尚未與告訴
    人達成民事和解等一切情狀，量處處拘役肆拾日，並諭知易科罰金之折算標準，
    以參佰元折算壹日。其認定事實、適用法律及量處刑期均為妥適。被告之上訴意
    旨，以其並無過失為由指摘原判決不當，並無理由，應予駁回。
四、據上論斷，應依刑事訴訟法第三百六十八條，判決如主文。
本案經檢察官田炳麟到庭執行職務。
中      華      民      國    九十一    年      一      月    三十一    日
                              臺灣高等法院刑事第十二庭
                                  審判長法  官  劉 景 星
                                        法  官  陳 志 洋
                                        法  官  陳 博 志
右正本證明與原本無異。
不得上訴。
                                        書記官  陳 嘉 文
中      華      民      國     九十一   年      二      月      一      日
附錄 本判決論罪科刑法條：
刑法第二百八十四條
(過失傷害罪)
因過失傷害人者，處六月以下有期徒刑、拘役或五百元以下罰金，致重傷者，處一年
以下有期徒刑、拘役或五百元以下罰金。
從事業務之人，因業務上之過失傷害人者，處一年以下有期徒刑、拘役或一千元以下
罰金，致重傷者，處三年以下有期徒刑、拘役或二千元以下罰金。
